【裁判字號】    92,再抗,64
【裁判日期】    920708
【裁判案由】    聲明異議
【裁判全文】
臺灣高等法院民事裁定  九十二年度再抗字第六四號
      聲  請  人  乙○○
                  丙○○
右聲請人因與相對人甲○○間聲明異議事件，對於中華民國九十二年三月二十五日本
院九十二年度再抗字第二八號確定裁定及九十一年八月二十日本院九十一年度抗字第
三一六六號、九十一年十一月二十七日本院九十一年度再抗字第一三０號、九十二年
二月十日本院九十一年度再抗字第一七一號確定裁定，聲請再審，本院裁定如左：
      主      文
聲請駁回。
聲請訴訟費用由聲請人負擔。
      理      由
一、聲請意旨略以：本院九十二年度再抗字第二八號確定裁定（下稱原確定裁定），
    有裁判不備理由之當然違背法令之再審事由，爰對原確定裁定及前各確定裁定（
    即本院九十一年度抗字第三一六六號、九十一年度再抗字第一三０號、九十一年
    度再抗字第一七一號）聲請再審云云。
二、就聲請人對本院九十一年度抗字第三一六六號、九十一年度再抗字第一三０號、
    九十一年度再抗字第一七一號確定裁定聲請再審部分：
(一)、按再審之訴，應於三十日之不變期間內提起；其期間自判決確定時起算。又判決
    於上訴期間屆滿時確定。不得上訴之判決，於宣示時確定；不宣示者，於送達時
    確定，為民事訴訟法第五百條第一項，第三百九十八條第一、二項所明定；對於
    確定之裁定聲請再審，依同法第五百零七條規定亦有準用之。
(二)、本件聲請人對於本院九十一年度抗字第三一六六號、九十一年度再抗字第一三０
    號、九十一年度再抗字第一七一號確定裁定聲請再審。經查，本院九十一年度再
    抗字第一七一號確定裁定，係分別於民國（下同）九十二年二月二十四日、同年
    月二十五日，送達於聲請人乙○○、丙○○而告確定，有送達回證附該卷宗第九
    頁、第十頁可稽，則各該裁定於九十二年二月二十五日前均已確定，聲請人遲至
    九十二年四月十六日，始對各該確定裁定聲請再審，顯已逾三十日之不變期間，
    為不合法。
三、就聲請人對原確定裁定聲請再審部分：
    又按對於確定裁定聲請再審，依民事訴訟法第五百零七條準用同法第五百零一條
    第一項第四款之規定，必須表明再審理由及關於再審理由並遵守不變期間之證據
    。所謂表明再審理由，必須指明確定裁定有如何合於法定再審事由之具體情事，
    始為相當，倘僅泛言有何條款之再審事由，無具體情事者，仍難謂已合法表明再
    審事由（最高法院六十四年台聲字第七六號判例參照）。經查，聲請人主張原確
    定裁定有有裁判不備理由之當然違背法令之再審事由云云，無非以：聲請人歷次
    皆以「原歷審確定判決於本件時效取得地上權申請登記審查時，依內政部八十二
    年九月十日台內字第八二八０八七一號函釋已闡明無涉在卷，而政府專業登記
    機關審查結果已作出『核無不符，准予公告登記』在案。換言之，已有地上權實
    質存在，進而拆屋還地之訴之先決要件，係視地上權之有無而定得否請求，本件
    既有實質之地上權經行政機關登記審查核定存在，相對人拆屋還地之訴自非合法
    ，尤其兩造私權爭執涉及公法上之爭議，自應以土地所在地之行政法院管轄，原
    歷審確定判決既違背法院管轄之規定，顯屬當然違背法令」為由，聲請再審，本
    院九十二年度再抗字第二八號確定裁定以聲請人未具體表明再審理由，駁回聲請
    人之再審聲請，有裁判不備理由之當然違背法令情事等語。惟觀其聲請再審之事
    實及理由，乃係針對臺灣臺北地方法院八十七年重訴字第二二四號、本院八十七
    年重上字第四二三號、最高法院八十八年台上字第一六九一號確定判決、本院九
    十一年度抗字第三一六六號、九十一年度再抗字第一三０號確定裁定所為認定事
    實及證據取捨之指摘，而並未對本院九十二年度再抗字第二八號確定裁定有何法
    定再審事由為具體之表明，揆諸前開說明，顯難認其再審聲請為合法，應予駁回
    。
四、綜上所述，本件再審聲請意旨就本院九十一年度抗字第三一六六號、九十一年度
    再抗字第一三０號、九十一年度再抗字第一七一號確定裁定部分所為之主張，顯
    已逾三十日之不變期間，而就本院九十二年度再抗字第二八號確定裁定部分亦未
    敘明有何合於法定再審事由之具體情事，即未表明再審理由，均不合法，應予駁
    回，爰裁定如主文。
中      華      民      國    九十二    年      七      月      八      日
                              民事第三庭
                                  審判長法  官  張  宗  權
                                        法  官  陳  永  昌
                                        法  官  吳  秀  美
右正本係照原本作成。
不得再抗告。
中      華      民      國    九十二    年      七      月     十五     日
                                        書記官  常  淑  慧


司法院資訊處製作；財團法人民間司法改革基金會備份。
